臺灣板橋地方法院民事判決　　　　　　　　96年度訴字第86號
原　　　告　甲○○
被　　　告　乙○○
上列當事人間請求侵權行為損害賠償事件，原告提起附帶民事訴
訟（95年度交重附民字第126 號），經刑事庭移送前來，本院於
民國96年5 月7 日言詞辯論終結，判決如下：
    主      文
被告應給付原告新台幣柒拾伍萬壹仟陸佰伍拾肆元及自民國九十
五年八月二十三日起至清償日止，按年息百分之五計算之利息。
原告其餘之訴駁回。
訴訟費用由被告負擔四分之一，餘由原告負擔。
    事實及理由
一、原告主張：原告於民國（下同）94年10月14日騎乘車牌號碼
    P67-590 號機車，行經台北縣板橋市○○路、富山街交岔路
    口停等紅燈時，遭被告駕駛車牌號碼HZ -7245號自用小客車
    自後撞擊，原告因而人車倒地，受有兩側下肢接觸性燒傷佔
    總體表面積6 % 、右側脛骨開放性骨折、右膝燒傷疤痕孿縮
    及右膝活動受限而無法蹲跪等傷害，被告傷害罪刑責部分，
    業經鈞院以95年度交易字第323 號刑事判決判處有期徒刑3
    月確定，被告對於原告因此所受之損害，自應負賠償責任。
    而原告所受損害計有：1.醫療費用新台幣（下同）34,654元
    。2.彈性衣製作工本費4,00 0元。3.行車鑑定報告3,000 元
    。4.因不符職業災害之認定，返還勞工保險局已墊付之醫療
    費自費部分36,375元。5.回診就醫之計程車資2,000 元。6.
    原告之母原任廚師，每月薪資30,000元，為照顧原告而辭去
    原有工作，5 個月損失150, 000元。7.原告女友與原告之母
    輪流照顧原告而未重新任找工作，工作收入損失至少100,00
    0 元。8.原告因傷無法工作，3 個月損失共計140,000 元。
    9.精神慰撫金2,529,971 元。以上各項共計3,000,000 元等
    語。並聲明：被告應給付原告3,000,000 元及自起訴狀繕本
    送達翌日起至清償日止，按年息5%計算之利息。
二、被告則以：對原告請求賠償醫療費用34,654元、彈性衣製作
    工本費4,000 元、計程車資2,000 元部分均無意見，對原告
    主張3 個月期間因傷無法工作亦不爭執，但對其他費用之請
    求及原告主張其母與其本人每月之薪資數額則有意見，原告
    所提證據尚不足以證明其主張屬實，且據保險公司告知原告
    已受領強制汽車責任保險金59,000元等語置辯，並聲明求為
    駁回原告之訴。
三、查原告主張其於94年10月14日騎乘車牌號碼P67-590 號機車
    ，行經台北縣板橋市○○路、富山街交岔路口停等紅燈時，
    遭被告駕駛之車牌號碼HZ -7245號自用小客車自後撞擊，原
    告因而人車倒地，受有兩側下肢接觸性燒傷佔總體表面積6
    % 、右側脛骨開放性骨折、右膝燒傷疤痕孿縮及右膝活動受
    限而無法蹲跪等傷害，被告傷害罪刑責部分，業經鈞院以95
    年度交易字第323 號刑事判決判處有期徒刑3 月確定等情，
    為被告所不爭執，並經本院核閱刑事庭移送本件附帶民事訴
    訟案件時檢送之台灣板橋地方法院檢察署95年度他字第2255
    號、95年度偵字第14432 號及本院95年度交易字第323 號影
    印卷內相關資料無訛，自堪信為真實。
四、按因故意或過失，不法侵害他人之權利者，負損害賠償責任
    ；不法侵害他人之身體或健康者，對於被害人因此喪失或減
    少勞動能力，或增加生活上之需要時，應負損害賠償責任；
    又不法侵害他人之身體、健康……或不法侵害其他人格法益
    而情節重大，被害人雖非財產上之損害，亦得請求賠償相當
    之金額。民法第184 條第1 項前段、第193 條第1 項、第19
    5 條分別定有明文。本件被告駕車不慎，致不法侵害原告之
    身體，既經認如前，則依上開規定，被告對於原告因而所受
    之損害自應負賠償之責。
五、原告請求被告賠償之各費用，是否應予准許，分述如下：
    (一)醫療費用部分：
      查原告主張其因本件傷害支出療費用計34,654元乙節，業
      據提出醫療費用收據25為證，被告對之亦不爭執並同意賠
      償上開費用，是原告此部分之請求自應准許。
    (二)彈性衣部分：
      查原告主張其因下肢燒傷而製作彈性衣，計支出4,000 元
      ，業已提出收據影本1 紙為證，被告對之並不爭執，且同
      意賠償上開費用，是原告此部分之請求亦應准許。
    (三)鑑定報告費用部分：
      查原告主張其為鑑定本件車禍責任而支出鑑定費用3,000
      元乙節，固據提出台灣省台北縣區車輛行車事故鑑定委員
      會函文及收據各1 份為證，然訴訟中關於車禍肇事責任之
      歸屬，本應由法院依各項證據資料認定，是否需要送請鑑
      定，應視個案而定，並非每件均有送鑑定之必要，而本案
      係因被告駕車不慎，自後撞擊在前方停等紅燈之原告機車
      ，故被告就本件車禍之發生具有過失，至為明確，並無送
      請鑑定之必要。原告於起訴前自行向台灣省台北縣區車輛
      行車事故鑑定委員提出鑑定申請並支付費用，尚難認屬必
      要之支出，原告此部分之請求即不應准許。
    (四)返還勞工保險局墊付之醫療費自費部分：
      原告主張因其原申請職業災害補償之故，由勞工保險局墊
      付醫療費用36,375元，但嗣經認定與職業災害不符，因而
      將上開款項返還勞工保險局，但因該上開費用係其自費支
      出之醫療費用，應由被告賠償等情，已為被告否認，原告
      復未舉證以實其說，是原告此部分之請求亦不應准許。
    (五)計程車資部分：
      查原告主張其因回診就醫而支出計程車資2,000 元乙節，
      為被告所不爭執，並同意賠償上開費用，是原告此部分之
      請求應予准許。
    (六)原告之母為照顧原告而無法工作之損失部分：
      1.原告雖係以其母原任廚師工作，每月薪資30,000元，因
        原告需長期照顧而辭去工作，5 個月之損失計150, 000
        元為由，請求被告賠償此部分之損害，惟參酌原告於言
        詞辯論時另陳稱：因我當時情形無法自理，需人照顧，
        就算請人看護，也要有看護費用等語（見96年4 月11日
        言詞辯論筆錄），自堪認原告之真意應係在請求由其母
        照顧而相當於看護費用之賠償，而非其母之工作損失，
        合先敘明。
      2.又依刑事偵查卷內亞東紀念醫院出具之診斷證明書所載
        ，原告係於94年10月17日住院治療，至94年11月28日出
        院，住院期間需人照顧，足認原告住院之43天確實因傷
        無法自理生活而有請人照顧之必要。又親屬間之看護，
        縱因出於親情而未支付費用，然其所付出之勞力，非不
        能以金錢為評價，此種基於身分關係之恩惠，自不能嘉
        惠於加害人，故原告受傷住院期間既由其母照顧，原告
        自得向被告請求此部分相當於看護費之損害。再衡諸全
        日之看護費用每日以2,000 元計算乃屬目前一般行情，
        據此，原告請求被告賠償由其母照顧而相當於看護之費
        用共計86,000元【計算式：2,000 元×43天=86,000 】
        ，即非無據，應予准許。逾上開範圍之請求，則無理由
        ，不應准許。
    (七)原告女友為照顧原告而無法工作之損失部分：
      查原告主張其女友為與其母輪流照顧原告而未重新任找工
      作之損失100,000 元部分，已為被告所否認，原告復未舉
      證以實其說，且原告住院期間因傷無法自理生活而由其母
      照顧，所生相當於看護費用之損害共計86,000元，既經認
      定並判命被告給付，則原告再請求由其女友照顧之相當於
      看護費用，顯有重複，故原告此部分之請求，非屬有據，
      不應准許。
    (八)原告因傷無法工作之損失部分：
      查原告主張其因本件傷害致3 個月無法工作乙節，為被告
      所不爭執，自堪採信。又原告主張其除受僱東森電視每月
      薪資28,000元外，尚有兼差，每月實質收入為40,000餘元
      ，3 個月無法工作之損害額為140,000 元等情，則為被告
      否認，且原告提出之東森媒體員工薪資單僅得證明原告每
      月薪資為28,000元，至於兼差收入部分則無證據可資資明
      ，原告此部分之主張即難憑信。是本件原告因傷無法工作
      3 個月之損失應為84,000元【計算式：28,000元×3 月＝
      84,000元】，超過上開部份之請求，不應准許。
    (九)精神慰撫金部分：
      按非財產上損害之慰撫金數額，究竟若干為適當，應斟酌
      兩造身份、地位及經濟狀況，俾為審判之依據。查本件原
      告受傷多處，下肢因燒傷之故，曾進行多次清創及植皮手
      術，且因疤痕孿縮，目前左膝活動受限，植皮處排汗功能
      有障礙，有原告提出之勞工保險殘廢診斷書在卷可憑，足
      見原告所受傷害非輕，其肉體、精神確受有極大痛苦。又
      原告為技術學院畢業，目前在電視台服務，擔任字幕編緝
      師，月入4 至5 萬元；被告高職畢業，現在食品公司擔任
      業務員，每月收入約4 至5 萬元等情，為兩造自陳在卷。
      而被告93年度薪資所得為697,442 元、名下僅有汽車1 輛
      ，無不動產等情，亦有原告所提被告財產歸屬資料清單附
      卷可稽。本院斟酌實際情況及兩造之身分、地位、經濟能
      力等，認原告請求神慰撫金2,529,971 元，尚嫌過高，應
      以60 0,000元為適當，原告逾此範圍之請求，尚非正當，
      不應准許。
六、末按，保險人依本法規定給付之保險金，視為加害人或被保
    險人損害賠償金額之一部分，被保險人受賠償請求時，得扣
    除之，為強制汽車責任保險法第32條定所明定。本件被告抗
    辯原告已受領汽車強制責任險保險金59,000元，原告對此並
    不爭執，則依前揭規定，被告所應賠償之數額即應扣除原告
    已受領之前揭保險金，故原告得請求被告賠償之數額為751,
    654 元【計算式：34,654（醫療費）＋40,000（彈性衣費用
    ）＋2, 000元（計程車資）＋86,000元（原告由其母照顧而
    相當於看護費用之損害）＋84,000（原告3 個月不能工作之
    損害）＋600,000 元（精神慰撫金）－59,000（原告已受領
    之汽車強制責任險保險金）＝751,654 元】。
七、綜上所述，原告依侵權行為法律關係，請求被告賠償751,65
    4 元及自起訴狀繕本送達翌日即95年8 月23日起至清償日止
    ，按週年利率5%計算之利息，為有理由，應予准許。逾上開
    範圍之請求，為無理由，應予駁回。
八、本件事證已臻明確，兩造所為之其他主張、陳述並所提之證
    據，經審酌後，認均與本件之結論無礙，不再一一論述，附
    此敘明。
九、訴訟費用負擔之依據：民事訴訟法第79條。
中　　華　　民　　國　　96　　年　　5 　　月　　24　　日
                  民事第二庭    法　官　程怡怡
以上正本，係照原本作成。
如對本判決上訴，須於判決送達後20日內向本院提出上訴狀
中　　華　　民　　國　　96　　年　　5 　　月　　28　　日
                                書記官　華海珍
